【裁判字號】    98,訴,3776
【裁判日期】    981218
【裁判案由】    毒品危害防制條例
【裁判全文】
臺灣板橋地方法院刑事判決              98年度訴字第3776號
公  訴  人  臺灣板橋地方法院檢察署檢察官
被      告  甲○○
                    樓
                    （另案在臺灣臺北監獄臺北分監執行中）
上列被告因毒品危害防制條例案件，經檢察官提起公訴（98年度
毒偵字第6919號）及移送併辦（98年度毒偵字第7639號），被告
於準備程序就被訴事實為有罪之陳述，本院合議庭裁定由受命法
官改依簡式審判程序獨任審理，判決如下：
    主  文
甲○○施用第一級毒品，累犯，處有期徒刑捌月；又施用第二級
毒品，累犯，處有期徒刑肆月，扣案甲基安非他命壹袋（驗餘淨
重零點零柒玖捌公克）沒收銷燬之。應執行有期徒刑拾月，扣案
甲基安非他命壹袋（驗餘淨重零點零柒玖捌公克）沒收銷燬之。
    事  實
一、甲○○前於民國87年間因施用毒品案件，經本院以87年度毒
    聲字第2868號裁定送觀察、勒戒後，認無繼續施用毒品之傾
    向，於88年4 月19日執行完畢後釋放。復於89年間因施用毒
    品案件，經本院以89年度毒聲字第6800號裁定送觀察、勒戒
    後，認有繼續施用毒品之傾向，再經本院以89年度毒聲字第
    7065號裁定令入戒治處所施以強制戒治，嗣因成效經評定為
    合格，認無繼續戒治之必要，經本院以90年度毒聲字第3520
    號裁定停止戒治，所餘戒治期間付保護管束，於90年12月13
    日期滿未經撤銷，視為強制戒治執行完畢；上開施用毒品案
    件，另經本院以90年度重簡字第99號判決判處有期徒刑5 月
    確定並已執行完畢；又於93年間因施用毒品案件，經本院以
    93年度訴字第2382號判決判處有期徒刑9 月、7 月，並定應
    執行有期徒刑1 年2 月確定，再與其另犯施用毒品案件，經
    本院以95年度訴字第1358號判決判處有期徒刑1 年、6 月，
    定應執行有期徒刑1 年4 月確定後，復經本院以96年度聲減
    字第381 號裁定各減刑為有期徒刑6 月、3 月，另定應執行
    有期徒刑8 月確定之部分接續執行，於96年9 月22日縮刑期
    滿執行完畢；繼又施用毒品，另為本院以97年度簡字第5682
    號判決判處有期徒刑6 月確定，於98年5 月7 日縮刑期滿執
    行完畢。詎猶不知悛悔，再分別基於施用第一級毒品海洛因
    、第二級毒品甲基安非他命之犯意，於98年9 月17日上午某
    時許，在臺北縣蘆洲市○○○路120 巷7 弄46號3 樓租屋處
    內，以將甲基安非他命放入玻璃球吸食器，以燒烤加熱吸取
    所生煙霧方式施用甲基安非他命1 次，另以不詳方式施用海
    洛因1 次。嗣於同日15時許，在前開租屋處門前為警發現形
    跡可疑上前盤查，甲○○當場交出甲基安非他命1 袋（驗餘
    淨重0.0798公克），後經警徵得其同意採集尿液送驗，結果
    呈海洛因代謝物嗎啡類、安非他命、甲基安非他命陽性反應
    。
二、案經臺北市政府警察局中正第一分局報告臺灣板橋地方法院
    檢察署檢察官偵查起訴與移送併辦。
    理  由
一、本案被告甲○○所犯係死刑、無期徒刑、最輕本刑為三年以
    上有期徒刑以外之罪，且非高等法院管轄之第一審案件，其
    於準備程序中就被訴事實為有罪之陳述，經本院告知簡式審
    判程序之旨，並聽取公訴人、被告之意見後，經合議庭裁定
    由受命法官獨任進行簡式審判程序，合先敘明。
二、訊據被告對於在上揭時、地施用海洛因、甲基安非他命之犯
    行均坦承不諱，復有前開扣案並經交通部民用航空局航空醫
    務中心以98年9 月25日航藥鑑字第0984881 號毒品鑑定書確
    認之甲基安非他命1 包（驗餘淨重0.0798公克）可為佐證，
    而被告為警查獲後所採得之尿液，經送驗結果，確實呈現海
    洛因代謝物嗎啡類、安非他命、甲基安非他命陽性反應，此
    有卷附臺灣尖端先進生技醫藥股份有限公司濫用藥物檢驗報
    告乙紙附卷足稽，足認被告前揭出自任意性之自白與事實應
    屬相符。
三、又按92年7 月9 日新修正之毒品危害防制條例刪除二犯及三
    犯之規定，一改修法前繁雜之處遇程序，僅將施用毒品者簡
    化區分為初犯、再犯，並認施用毒品者係屬病患性犯人，以
    觀察、勒戒戒除其身癮，並以強制戒治去除其心癮。經觀察
    、勒戒或強制戒治執行完畢釋放後，若係5 年後再犯該條例
    第10條施用毒品罪者，與同條例第20條第1 項、第2 項關於
    「初犯」之處理方式相同，檢察官應先聲請法院裁定令被告
    入勒戒處所觀察、勒戒，並視有無繼續施用毒品傾向，決定
    應予釋放、為不起訴之處分，或應聲請法院裁定令入戒治處
    所強制戒治；若係5 年內「再犯」同條例第10條施用毒品罪
    者，依同條例第23條第2 項規定，檢察官則應依法追訴。觀
    諸該條例第20條第3 項之修正理由：「觀察、勒戒或強制戒
    治5 年後再犯者，顯見前所實施之觀察、勒戒或強制戒治已
    足以遮斷其施用毒品之癮，為期自新及協助其戒除毒癮，對
    此5 年後再犯者，爰明定仍適用初犯之規定，先經觀察、勒
    戒、強制戒治之程序。」及同條例第23條第2 項之修正理由
    ：「為配合簡化施用毒品犯之刑事處遇程序，並鑑於經觀察
    、勒戒或強制戒治執行完畢釋放後5 年內再犯者，其再犯率
    甚高，原據以實施之觀察、勒戒及強制戒治既已無法收其實
    效，自應施以刑事處遇。」顯然如施用毒品者係前經觀察、
    勒戒或強制戒治等治療程序執行完畢5 年後，始再施用毒品
    之「初犯」，因前所執行之觀察、勒戒或強制戒治已足收戒
    除毒癮之效，自應重新執行觀察、勒戒或強制戒治等治療程
    序，並於治療程序執行完畢後，由檢察官為不起訴處分，毋
    庸對之追訴處罰；反之，在「再犯」之情形，因其先前所為
    治療程序顯未能收戒斷毒癮之效，且考量施用毒品者之再犯
    率偏高，乃簡化其刑事處遇程序，而逕予追訴處罰，不再施
    以治療程序。參酌上開立法理由，修正毒品危害防制條例就
    施用毒品者，祇於「初犯」及「5 年後再犯」二種情形，有
    其追訴條件之限制，即須於初犯經觀察、勒戒或強制戒治釋
    放後，5 年內均無施用毒品之行為，始能認其前所實施之觀
    察、勒戒或強制戒治已足遮斷毒癮，而得於5 年後再犯時，
    再予適用初犯之規定，重行觀察、勒戒等程序。倘5 年內已
    經再犯，被依法追訴處罰，縱其第3 次（或第3 次以上）施
    用毒品之時間在初犯釋放5 年以後，即與「5 年後再犯」之
    情形有別，且因已於「5 年內再犯」，顯見其再犯率甚高，
    原實施觀察、勒戒或強制戒治，已無法收其實效，而無5 年
    戒斷期之存在，自無再經觀察、勒戒及強制戒治之必要，應
    由檢察官逕行起訴，始符新法修正之本旨。是被告前因施用
    毒品案件經送觀察、勒戒，旋另在執行完畢後5 年內再犯而
    經另送觀察、勒戒與強制戒治，並經判處罪刑確定，有臺灣
    高等法院被告前案紀錄表乙份在卷可佐，被告於第1 次觀察
    、勒戒執行完畢後，既已另有再犯施用毒品之紀錄，本次被
    告所犯毒品危害防制條例第10條之罪，自非屬毒品危害防制
    條例第20條第3 項所定「5 年後再犯」之情形，而應依法追
    訴，附此敘明。從而，本案事證明確，被告犯行洵堪認定，
    應依法論科。
四、核被告所為，係犯毒品危害防制條例第10條第1 項施用第一
    級毒品罪、第10條第2 項施用第二級毒品罪。其施用前持有
    海洛因，及施用前後持有甲基安非他命之低度行為，應為施
    用毒品之高度行為所吸收，均不另論罪。被告所犯上揭施用
    第一級毒品、第二級毒品罪，犯意各別，行為互殊，應予分
    論併罰。查被告曾因施用毒品等案件而有前述經判處罪刑並
    已執行完畢之紀錄，此觀諸上開被告前案紀錄表即明，其於
    5 年內故意再犯本案有期徒刑以上之前述兩罪，均應依刑法
    第47條第1 項之規定，論以累犯，並加重其刑。爰審酌被告
    屢次施用毒品而不思悔改，品行不端，意志力薄弱，其施用
    毒品行為前經觀察、勒戒、強制戒治，甚予以徒刑執行後，
    竟仍無法斷絕施用毒品惡習，惟另考量施用毒品本屬自我戕
    害行為，對社會直接危害性非高，及被告犯罪後尚能坦承相
    關犯行，態度良好等一切情狀，分別量處如主文所示之刑，
    並定其應執行之刑，以資懲儆。
五、扣案甲基安非他命1 包（驗餘淨重0.0798公克），為被告持
    有供施用之第二級毒品，而本件甲基安非他命為細微結晶，
    部分沾附於包裝袋上，若欲完全析離，雖非不可能，但此舉
    對毒品危害防制政策之施行，並無特殊助益，且徒費執行之
    成本，故均併依毒品危害防制條例第18條第1 項前段規定宣
    告沒收銷燬之，以符執行之實際。
六、臺灣板橋地方法院檢察署98年度毒偵字第7639號移送併辦之
    犯罪事實，與本案經檢察官起訴之施用毒品部分為同一事實
    ，本院自得併予審究，附此敘明。
據上論斷，應依刑事訴訟法第273 條之1 第1 項、第299 條第1
項前段，毒品危害防制條例第10條第1 項、第2 項、第18條第1
項前段，刑法第11條前段、第47條第1 項、第51條第5 款，判決
如主文。
本案經檢察官黃佳權到庭執行職務。
中    華    民    國    98    年    12    月    18    日
                  刑事第六庭  法  官  盧軍傑
上列正本證明與原本無異。
如不服本判決，應於判決送達後10日內敘明上訴理由，向本院提
出上訴狀 (應附繕本) ，上訴於臺灣高等法院。其未敘述上訴理
由者，應於上訴期間屆滿後20日內向本院補提理由書「切勿逕送
上級法院」。
                              書記官  周玉茹
中    華    民    國    98    年    12    月    21    日
附錄本案論罪科刑法條全文：
毒品危害防制條例第10條
施用第一級毒品者，處 6 月以上 5 年以下有期徒刑。
施用第二級毒品者，處 3 年以下有期徒刑。


司法院資訊處製作；財團法人民間司法改革基金會備份。
